【裁判字號】    90,易,208
【裁判日期】    900524
【裁判案由】    公共危險
【裁判全文】
臺灣花蓮地方法院刑事判決                            九十年度易字第二八號
    公  訴  人  臺灣花蓮地方法院檢察署檢察官
    被      告  甲○○
右列被告因公共危險案件，經檢察官提起公訴（八十九年度偵字第二五四八號），本
院判決如左：
    主    文
甲○○無罪。
    理    由
一、公訴意旨略以：被告甲○○為設於花蓮縣玉里鎮○○○街十二號花蓮縣玉里鎮鴻
    德托兒所之負責人，平日本應注意托兒所內電線安全維護，而依當時情形又無不
    能注意之情事，竟疏於檢修托兒所教室天花板上電線，致於民國八十九年六月二
    十四日凌晨三時十五分許，因電線短路，失火使該所教室六間及辦公室一間（所
    有權人為甲○○之母曹陳靜枝）全數毀損。因認被告涉有刑法第一百七十四條第
    三項之失火罪。
二、按犯罪事實應依證據認定之，無證據不得推定其犯罪事實。又不能證明被告犯罪
    者，應諭知無罪之判決。刑事訴訟法第一百五十四條、第三百零一條第一項分別
    定有明文。
三、本件公訴人認被告涉有右揭犯罪，無非以鑑定人楊世堅之鑑定、花蓮縣消防局火
    災原因調查報告書、現場照片及火災位置圖為其主要論據。
四、訊據被告甲○○堅決否認其有失火之行為，辯稱：應該不是電線走火，且電線是
    在天花板之內根本不可能拿出來檢查，其已善盡管理員之職責，且已依消防法規
    做了相關之檢查等語。經查：
（一）本件被告為負責人之鴻德托兒所八十九年六月二十四日凌晨三時十五分發生火
      災燒燬教室之起火原因，經花蓮縣消防局調查起火原因之研判為：天花板內部
      樑柱燒失及碳火嚴重，電線披覆均燒融、燒斷，並留有電線多處熔痕，火流皆
      位於上方，主電盤內靠幼幼教室分路開關皆脆化，並留有電線熔痕，電線絕緣
      劣化引燃可能性較大等鑑定結果，有花蓮縣消防局八十九年七月二十六日八十
      九花消預字第二六五八號火災原因調查報告書附卷可稽。核與鑑定人即花蓮縣
      花蓮市消防局人員楊世靖所述：不排除電線走火引起火災可能性，起火點為幼
      幼教室內上方天花板內之電線，經判斷為電線短路所致，可能是蟲咬或其他外
      力所致之引起電線短路走火之鑑定意見相符合。再佐以卷附之火災現場照片第
      十六至第二十張所示，幼幼教室內電扇附近經清理後塑膠地板呈現焦化，且主
      電源線路可見短路之熔痕等情，應可認定本件火災之直接原因確為幼幼教室內
      上方天花板內之電線走火所致。依社會通識，在建築物管理及使用上，一般人
      豈有可能，將設置於教室天花板內或建築物本體內部之電線，時時拆卸檢修其
      電線線路是否完整，依社會通識判斷，被告是否有疏於檢修教室天花板內之電
      線之過失已有疑義。況引燃火災之直接原因為電線絕緣劣化，且可能為蟲咬或
      類似外力造成，已如前述，則縱為應負高度注意義務之善良管理人，於此種失
      火原因，有何注意能力之可能性可言。因而已無從認定其有過失責任。
（二）又查，被告為負責人之鴻德托兒所，已依規定設置應設之消防安全設備滅火器
      ，且該滅火器經每半年檢查一次亦符合規定一節，已有檢查時間為八十八年十
      月二十六日，且通過檢查之花蓮縣警察局供公眾使用建築物消防安全設備檢查
      紀錄表在偵查卷可按。亦難認被告居於托兒所負責人之職責有何未盡注意之情
      事。，
（三）再者，被告為托兒所之負責人，亦責令清潔人員於八十九年四月二十一日、四
      月二十九日檢查電、風扇線路、整理冷氣，並提前清洗，且由稽核人員稽核
      通過之事實，亦有鴻德托兒所每月清潔維護記錄表各一紙在卷可稽，自無從認
      定被告有何未盡善良管理人責任，而有疏失，導致失火之情事。
五、綜上所述，本件火災起火之電線係位於教室天花板內，此有前述花蓮縣消防局之
    函文在卷足證，故除一般定期之檢查外，一般人均無可能隨時注意此等電線之情
    況，是被告既然已有按月令幼稚園教師檢查該等線路，並通過消防安全檢查，本
    院認被告對於預防電線走火之情形已盡其注意義務，被告對於此起火之原因應無
    過失可言。此外復查無其他積極證據，證明被告確有公訴人所指之失火犯行，揆
    諸前揭說明，既無積極證據足證被告犯罪，依法應諭知無罪之判決。
據上論斷，應依刑事訴訟法第三百零一條第一項判決如主文。
本案經檢察官李子春到庭執行職務
中      華      民      國     九十     年     五     月     二十四     日
                               台灣花蓮地方法院刑事庭
                                   法  官  吳  順  龍
右正本證明與原本無異。
如對本判決不服，應於送達後十日內，向本院提出上訴狀。（應抄附繕本）
                                 法院書記官
中      華      民      國     九十     年     五     月       三十     日


司法院資訊處製作；財團法人民間司法改革基金會備份。
